臺灣基隆地方法院刑事判決　
111年度金訴字第109號
公  訴  人  臺灣基隆地方檢察署檢察官
被      告  胡博涵



上列被告因洗錢防制法等案件，經檢察官提起公訴（110年度偵
字第2971號），被告於準備程序進行中，就被訴事實為有罪之陳
述，經本院合議庭裁定由受命法官獨任進行簡式審判程序，判決
如下：
    主  文
胡博涵幫助犯洗錢防制法第十四條第一項之洗錢罪，處有期徒刑
參月，併科罰金新臺幣壹萬元，罰金如易服勞役，以新臺幣壹仟
元折算壹日。
    事  實
一、胡博涵可預見金融機構帳戶係個人理財之重要工具，為個人
    財產、信用之重要表徵，如交予他人使用，有供作財產犯罪
    用途之可能，而犯罪者取得他人提款卡（連同密碼）之目的
    ，在於取得贓款及掩飾犯行不易遭人追查，對於提供帳戶雖
    無引發他人萌生犯罪之確信，但仍以縱若前開取得帳戶之人
    利用其帳戶持以詐欺取財，或掩飾、隱匿特定犯罪所得而洗
    錢，亦不違背其本意之幫助犯意，於民國109年9月22日某時
    ，在不詳地點，以不詳方式，將其所申辦郵局000000000000
    00號帳戶（下稱「郵局帳戶」）之存摺、提款卡暨密碼、網
    銀帳號暨密碼提供與不詳成年人使用，嗣該不詳成年人及所
    屬詐欺集團成員取得前開郵局之存摺、提款卡及密碼後，即
    意圖為自己不法所有，基於詐欺取財及洗錢之犯意聯絡，於10
    9年10月21日晚間7時24分許，佯裝為「商品店家」、「郵局
    專員」向王鳳蘭佯稱：工作人員系統操作錯誤，因而誤扣帳
    戶內之款項，需操作ATM將財產轉出等語，致王鳳蘭陷於錯
    誤，因於同日晚間9時31分許、9時51分許、翌日即109年10
    月22日凌晨0時9分許、凌晨0時42分及凌晨0時53分許，分別
    匯款新臺幣（下同）9萬9989元、2萬9985元、9萬9989元、2
    萬9989及1萬9985元至上開郵局帳戶，旋遭上開詐欺集團成
    員提領，胡博涵乃以此方式幫助詐欺集團成員遂行詐欺犯行
    ，並幫助掩飾詐欺犯罪所得之去向。嗣經王鳳蘭發覺有異報
    警處理，經警循線查悉上情。
二、案經王鳳蘭訴由宜蘭縣政府警察局宜蘭分局報告臺灣基隆地
    方檢察署檢察官偵查起訴。
    理  由
壹、程序事項
    被告胡博涵所犯者非為死刑、無期徒刑、最輕本刑為3年以
    上有期徒刑之罪或高等法院管轄第一審案件，其於準備程序
    進行中，先就被訴事實為有罪之陳述，經告知其簡式審判程
    序之旨，並聽取公訴人、被告之意見後，本院合議庭依刑事
    訴訟法第273條之1第1項之規定，裁定由受命法官獨任以簡
    式審判程序進行本案之審理，且依同法第273條之2規定，簡
    式審判程序之證據調查，不受同法第159條第1項、第161條
    之2、第161條之3、第163條之1及第164條至第170條規定之
    限制，先予敘明。
貳、實體事項
一、上開犯罪事實，業據被告於本院準備程序及審理中坦認不諱
    ，而告訴人王鳳蘭遭詐騙集團成員詐騙後，乃於109年10月2
    1日晚間9時31分許、9時51分許、109年10月22日凌晨0時9分
    許、凌晨0時42分及凌晨0時53分許，分別匯款9萬9989元、2
    萬9985元、9萬9989元、2萬9989及1萬9985元至被告上開郵
    局帳戶內之事實，亦據證人即告訴人王鳳蘭於警詢中證述明
    確（110年度偵字第2971號卷第13-15頁），並據告訴人王鳳
    蘭於本院準備程序中指述綦詳（本院卷第107-108頁），此
    外，並有告訴人王鳳蘭提出其帳號0000000000000000號帳戶
    之交易明細、臺幣活存明細擷圖、通訊紀錄畫面擷圖、中華
    郵政股份有限公司111年4月13日儲字第1110109300號函暨所
    附00000000000000號帳戶之基本資料、歷史交易清單及變更
    資料等件在卷可稽（110年度偵字第2971號卷第17-24頁；本
    院卷第35-90頁），足認被告上開任意性自白與事實相符，
    堪以採信。
二、綜上，本件事證明確，被告犯行洵堪認定，應依法論科。　
三、論罪科刑：
(一)洗錢罪部分：按洗錢防制法第2 條第2 款、第3 條第2 款規
    定，掩飾或隱匿刑法第339 條犯罪所得之本質、來源、去向
    、所在、所有權、處分權或其他權益者，即構成洗錢行為。
    財產犯罪行為人利用人頭帳戶收取犯罪所得之情形，於被害
    人將款項匯入人頭帳戶之際，財產犯罪即已完成，並因該款
    項進入形式上與犯罪行為人毫無關聯之人頭帳戶，以致於財
    產犯罪所得之實際支配者（即帳戶之實際使用者）與帳戶名
    義人不相符合。財產犯罪行為人將帳戶內之款項提領而出後
    ，即可藉此掩飾犯罪所得之去向及所在。簡言之，人頭帳戶
    可提供名實不符之資金流向，於提領後形成金流斷點，產生
    與前置犯罪間去聯結之作用，而達到掩飾犯罪所得之目的。
    故立於帳戶利用者之角度，利用人頭帳戶轉匯或提領特定犯
    罪所得，即屬前揭洗錢防制法所規範之洗錢行為。
(二)幫助犯部分：按提供帳戶供他人受領財產犯罪所得，因資金
    仍然存在於帳戶中，對於特定犯罪所得之本質、來源、去向
    、所在並無掩飾或隱匿之效果（僅是掩飾犯罪所得實際支配
    者之身分，未掩飾資金），故單純提供人頭帳戶供匯款，非
    屬洗錢行為。從而，立於帳戶提供者之角度，在缺乏共同洗
    錢之犯意聯絡情形下，單純提供人頭帳戶不構成洗錢罪，惟
    可使他人利用該人頭帳戶進行轉匯或提領，而達掩飾犯罪所
    得之結果，對於他人洗錢行為提供助力，應屬洗錢之幫助犯
    （最高法院108年度台上大字第3101號刑事裁定同此見解）
    。被告提供其所有上開郵局帳戶之存摺、提款卡及密碼之行
    為，對他人洗錢之犯行提供助力，又無事證顯示被告與洗錢
    正犯間具有共同犯罪之意思聯絡，應論以洗錢之幫助犯。而
    被告提供上開帳戶供他人使用，而使他人實施詐術後，用以
    受領被害人之匯款，而提供他人詐欺取財之助力，亦應論以
    詐欺取財之幫助犯。
(三)核被告所為，係犯刑法第30條第1項前段、洗錢防制法第14
    條第1項之幫助洗錢罪及刑法第30條第1項前段、同法第339
    條第1項之幫助詐欺取財罪。另起訴書就告訴人王鳳蘭遭詐
    騙之款項雖漏載109年10月21日晚間9時51分匯款2萬9985元
    、109年10月22日凌晨0時53分匯款1萬9985元至被告上開郵
    局帳戶內，惟此部分業據公訴人於提出補充理由書予以補充
    ，且與起訴之遭詐款項，具有實質上一罪關係，本院自得併
    與審理，附此敘明。
(四)被告以一次提供上開郵局帳戶之幫助行為，使告訴人王鳳蘭
    聽從詐欺集團成員指示，多次匯款至詐欺集團成員提供之被
    告上開郵局銀行帳戶內，係於密接時、地所為，且持續侵害
    同一法益，各行為間獨立性極為薄弱，依一般社會健全觀念
    ，難以強行分開，應視為數個舉動之接續施行，合為包括一
    行為予以評價較為合理，為接續犯，僅成立單純一罪。而被
    告以交付上開郵局帳戶之單一幫助行為，幫助本案詐欺集團
    對告訴人王鳳蘭人實行詐欺取財，並同時觸犯幫助詐欺取財
    罪及幫助洗錢罪，為想像競合犯，應依刑法第55條之規定，
    從一重之幫助洗錢罪處斷。
(五)被告幫助他人實行犯罪行為，為幫助犯，依刑法第30條第2 
    項規定，按正犯之刑減輕之。另因被告於審判中，自白犯罪
    ，依洗錢防制法第16條第2項規定，遞減輕其刑。
(六)爰以行為人責任為基礎，審酌被告率爾將上開郵局之存摺、
    提款卡及密碼，交付予他人作為詐欺取財及洗錢之工具，造
    成告訴人王鳳蘭受有財產上損害，助長社會上人頭帳戶文化
    之歪風，並導致詐欺及洗錢犯罪追查不易，形成查緝死角，
    對交易秩序、社會治安均造成危害，所為實屬不當；兼衡被
    告於本院審理中坦承犯行，且已與告訴王鳳蘭調解成立，允
    為賠償所受損害（參本院卷第136之1頁調解筆錄）之犯後態
    度；暨考量被告之犯罪動機、目的、手段及其前有詐欺、侵
    占等案件，經法院判處徒刑之前案紀錄（參本院卷附臺灣高
    等法院被告前案紀錄表）素行狀況；及其高職肄業之智識程
    度（本院卷第19頁個人戶籍資料）、自述目前業工、日薪約
    1300元、未婚之生活狀況及告訴人王鳳蘭表示願意原諒被告
    、檢察官及被告對於刑度之意見（參本院卷第140、148頁）
    等一切情狀，量處如主文所示之刑，並就罰金刑部分，諭知
    易服勞役之折算標準。
(七)又被告雖提供上開郵局帳戶供詐騙集團成員使用，惟並未取
    得報酬，此據被告敘明在卷（本院卷第148頁），且卷內亦
    無事證足證被告有取得報酬，而認有犯罪所得存在，從而，
    無法予以宣告沒收或追徵其價額。至被告所提供上開郵局帳
    戶之存摺、提款卡及密碼，已由詐欺集團成員持用，未據扣
    案，且該等物品可隨時停用、掛失補辦，不具刑法上之重要
    性，而無宣告沒收之必要，爰依刑法第38條之2第2項之規定
    ，亦不予宣告沒收。
據上論斷，應依刑事訴訟法第273條之1第1項、第299條第1項前
段，判決如主文。
本案經檢察官陳映蓁、李怡蒨提起公訴，檢察官林明志到庭執行
職務。
中　　華　　民　　國　　111 　年　　7 　　月　　14　　日
                  刑事第四庭  法　官　周霙蘭
以上正本證明與原本無異。
如不服本判決應於收受送達後20日內向本院提出上訴書狀，並應
敘述具體理由；其未敘述上訴理由者，應於上訴期間屆滿後20日
內向本院補提理由書(均須按他造當事人之人數附繕本) 「切勿
逕送上級法院」。
中　　華　　民　　國　　111 　年　　7 　　月　　14　　日
                              書記官  洪儀君
附錄論罪法條：
中華民國刑法第339條
（普通詐欺罪）
意圖為自己或第三人不法之所有，以詐術使人將本人或第三人之
物交付者，處5年以下有期徒刑、拘役或科或併科50萬元以下罰
金。
以前項方法得財產上不法之利益或使第三人得之者，亦同。
前二項之未遂犯罰之。
洗錢防制法第14條
有第二條各款所列洗錢行為者，處7年以下有期徒刑，併科新臺
幣5百萬元以下罰金。
前項之未遂犯罰之。
前二項情形，不得科以超過其特定犯罪所定最重本刑之刑。